【裁判字號】    95,訴,1169
【裁判日期】    950731
【裁判案由】    毒品危害防制條例
【裁判全文】
臺灣彰化地方法院刑事判決              95年度訴字第1169號
公  訴  人  臺灣彰化地方法院檢察署檢察官
被      告  甲○○
上列被告因違反毒品危害防制條例案件，經檢察官提起公訴（九
十五年度毒偵字第一三一八號），本院認有刑事訴訟法第二百七
十三條之一第一項之情形，而改依簡式審判程序判決如下：
    主  文
甲○○施用第一級毒品，累犯，處有期徒刑玖月，扣案之海洛因
壹包（驗餘淨重零點壹壹公克），沒收銷燬之。
    事  實
一、甲○○曾於民國（下同）九十二年間，因違反毒品危害防制
    條例案件，經本院以九十二年度訴字第一二九三號刑事判決
    判處有期徒刑九月、四月，應執行有期徒刑一年確定；又因
    偽造文書案件，經臺灣雲林地方法院以九十三年度虎簡字第
    二八四號刑事判決判處有期徒刑四月確定；嗣二案經臺灣雲
    林地方法院裁定應執行有期徒刑一年三月確定，入監執行，
    甫於九十四年九月二十八日縮短刑期執行完畢。又其前因施
    用毒品案件，經本院以八十七年度毒聲字第八九六號裁定移
    送觀察、勒戒後，認無繼續施用毒品之傾向，由臺灣彰化地
    方法院檢察署檢察官於八十七年十一月二日，以八十七年度
    偵緝字第二七七號、第二七八號為不起訴處分確定；復於九
    十二年間，又因施用毒品案件，經本院以九十二年度毒聲字
    第一七三五號裁定裁定移送觀察、勒戒後，認有繼續施用毒
    品之傾向，再由本院以九十二年度毒聲字第一八八九號裁定
    移送戒治處所施予強制戒治一年，自九十二年九月二十九日
    起送臺灣雲林戒治所施以強制戒治，嗣因毒品危害防制條例
    關於刑事處遇程序業已修正，而於九十三年一月九日釋放，
    此部份所犯刑事案件部分，則經本院以九十二年度訴字第一
    二九三號刑事判決判處有期徒刑九月、四月，應執行有期徒
    刑一年確定（業已執行完畢）。詎其仍不知悔改，復基於施
    用第一級毒品海洛因之犯意，於九十五年三月二十二日下午
    五時許，在其位於彰化縣埤頭鄉和豐村和興巷一一０號之住
    所，以將第一級毒品海洛因摻入香煙內，點火加以吸食之方
    式，施用第一級毒品海洛因一次。嗣於九十五年三月二十三
    日上午九時三十分許，在彰化縣埤頭鄉○○村○○路一二三
    號前，為警查獲，並當場扣得第一級毒品海洛因一包（淨重
    ０點一一公克）。
二、案經彰化縣警察局北斗分局報請臺灣彰化地方法院檢察署檢
    察官偵查起訴，本院認有刑事訴訟法第二百七十三條之一第
    一項之情形，而改依簡式審判程序審理。
    理  由
一、按除被告所犯為死刑、無期徒刑、最輕本刑為三年以上有期
    徒刑之罪或高等法院管轄第一審案件者外，於刑事訴訟法第
    二百七十三條第一項程序進行中，被告先就被訴事實為有罪
    之陳述時，審判長得告知被告簡式審判程序之旨，並聽取當
    事人、代理人、辯護人及輔佐人之意見後，裁定進行簡式審
    判程序；除簡式審判程序及簡易程序案件外，第一審應行合
    議審判，刑事訴訟法第二百七十三條之一第一項、第二百八
    十四條之一分別定有明文。本件被告甲○○所犯係死刑、無
    期徒刑、最輕本刑為三年以上有期徒刑或高等法院管轄第一
    審案件以外之罪，並於本院行準備程序時就被訴事實為有罪
    之陳述，本院合議庭依前揭規定，經評議結果，裁定改由受
    命法官獨任行簡式審判程序，先予敘明。
二、上揭事實，業據被告於警詢中及本院行準備程序及審理時均
    坦承不諱，且其於九十五年三月二十三日為警查獲時所採取
    之尿液，經送鑑驗結果，確呈嗎啡陽性反應，此有彰化縣警
    察局北斗分局委託檢驗尿液代號與真實姓名對照單及詮昕科
    技股份有限公司於九十五年四月一日所出具之濫用藥物尿液
    檢驗報告各一紙附卷可稽，而扣案之白色粉末一包，經送鑑
    驗結果確係海洛因成分（淨重０點一一公克），此有法務部
    調查局九十五年五月十八日調科壹字第一四００一二八五五
    號鑑定通知書一紙在卷足憑，足認被告之自白應與事實相符
    ，洵堪採信。次按毒品危害防制條例於九十二年七月九日修
    正公布，自九十三年一月九日施行，其中第二十條、第二十
    三條將施用毒品之刑事處遇程序，區分為「初犯」及「五年
    內再犯」、「五年後再犯」。依其立法理由之說明：「初犯
    」，經觀察、勒戒或強制戒治後，應為不起訴處分或不付審
    理之裁定；經觀察、勒戒或強制戒治執行完畢釋放後，「五
    年內再犯」者，因其再犯率甚高，原實施之觀察、勒戒及強
    制戒治既已無法收其實效，爰依法追訴或裁定交付審理。至
    於經觀察、勒戒或強制戒治執行完畢釋放後，「五年後再犯
    」者，前所實施之觀察、勒戒或強制戒治已足以遮斷其施用
    毒品之毒癮，為期自新及協助其斷除毒癮，仍適用「初犯」
    規定，先經觀察、勒戒或強制戒治之程序。從而依修正後之
    規定，僅限於「初犯」及「五年後再犯」二種情形，始應先
    經觀察、勒戒或強制戒治程序。倘被告於五年內已再犯，經
    依法追訴處罰，縱其第三次（或第三次以上）再度施用毒品
    之時間，在初犯經觀察、勒戒或強制戒治執行完畢釋放五年
    以後，已不合於「五年後再犯」之規定，且因已於「五年內
    再犯」，顯見其再犯率甚高，原實施觀察、勒戒或強制戒治
    ，已無法收其實效，即應依該條例第十條處罰（最高法院九
    十五年度第七次刑事庭會議決議）。查本件被告曾前因施用
    毒品案件，經本院以八十七年度毒聲字第八九六號裁定移送
    觀察、勒戒後，認無繼續施用毒品之傾向，由臺灣彰化地方
    法院檢察署檢察官於八十七年十一月二日，以八十七年度偵
    緝字第二七七號、第二七八號為不起訴處分確定；復於九十
    二年間，又因施用毒品案件，經本院以九十二年度毒聲字第
    一七三五號裁定裁定移送觀察、勒戒後，認有繼續施用毒品
    之傾向，再由本院以九十二年度毒聲字第一八八九號裁定移
    送戒治處所施予強制戒治一年，自九十二年九月二十九日起
    送臺灣雲林戒治所施以強制戒治，嗣因毒品危害防制條例關
    於刑事處遇程序業已修正，而於九十三年一月九日釋放，此
    部份所犯刑事案件部分，則經本院以九十二年度訴字第一二
    九三號刑事判決判處有期徒刑九月、四月，應執行有期徒刑
    一年確定（業已執行完畢）等情，有臺灣高等法院被告前案
    紀錄表及臺灣彰化地方法院檢察署刑案資料查註紀錄表各一
    份在卷足憑，而被告本件施用第一級毒品海洛因之犯行，雖
    係在前次觀察勒戒執行完畢五年後所犯，惟被告於上開觀察
    勒戒執行完畢五年內，曾因施用第一級毒品罪經法院宣示判
    決並確定，已詳述如前，顯見其並非於觀察勒戒執行完畢後
    五年內均無任何施用第一級毒品之犯行，則依前揭決議，被
    告所為本件施用第一級毒品海洛因之犯行，已無「初犯」規
    定之適用，自毋須再重新施予觀察、勒戒或強制戒制之處遇
    程序，而應依毒品危害防制條第二十三條第二項規定，直接
    訴追處罰。綜上所述，本件犯罪事證已臻明確，被告前開犯
    行確堪認定，應予依法論科。
三、核被告所為，係犯毒品危害防制條例第十條第一項之施用第
    一級毒品罪。被告為施用毒品持有第一級毒品，其持有之低
    度行為應為施用之高度行為所吸收，不另論罪。次查被告行
    為後，刑法業於九十四年二月二日經總統以華總一義字第○
    九四○○○一四九○一號令修正公布，並於九十五年七月一
    日施行（下稱新刑法，修正前刑法下稱舊刑法），刑法施行
    法第一條之一亦於九十五年六月十四日經總統以華總一義字
    第○九五○○○八五一八一號令公布施行，參酌最高法院九
    十五年五月二十三日刑事庭第八次會議決議，新刑法第二條
    第一項之規定，係規範行為後法律變更所生新舊法律比較適
    用之準據法，於新刑法施行後，應適用新刑法第二條第一項
    之規定，為「從舊從輕」之比較。而被告行為後，新刑法第
    四十七條第一項規定「受徒刑之執行完畢，或一部之執行而
    赦免後，五年以內故意再犯有期徒刑以上之罪者，為累犯，
    加重本刑至二分之一」，與舊刑法第四十七條規定「受有期
    徒刑之執行完畢，或受無期徒刑或有期徒刑一部之執行而赦
    免後，五年以內再犯有期徒刑以上之罪者，為累犯，加重本
    刑至二分之一」不同，然依被告之前科紀錄（詳如後述），
    無論依修正前後刑法第四十七條之規定均構成累犯，因之，
    行為後之法律並無較有利於行為人，依刑法第二條第一項規
    定，自應適用行為時之法律即修正前刑法第四十七之規定，
    先予敘明。查本件被告曾於九十二年間，因違反毒品危害防
    制條例案件，經本院以九十二年度訴字第一二九三號刑事判
    決判處有期徒刑九月、四月，應執行有期徒刑一年確定；又
    因偽造文書案件，經臺灣雲林地方法院以九十三年度虎簡字
    第二八四號刑事判決判處有期徒刑四月確定；嗣二案經臺灣
    雲林地方法院裁定應執行有期徒刑一年三月確定，入監執行
    ，甫於九十四年九月二十八日縮短刑期執行完畢等情，有臺
    灣彰化地方法院檢察署刑案資料查註紀錄表及臺灣高等法院
    被告前案紀錄表各一份附卷可稽，被告於受有期徒刑之執行
    完畢後，五年內再犯有期徒刑以上之罪，為累犯，應依修正
    前刑法第四十七條規定，加重其刑。爰審酌被告前曾有施用
    毒品罪行，經送觀察勒戒執行完畢釋放後，猶不知悔改，再
    施用毒品不輟，不僅戕害自身健康，更辜負國家將之視為病
    人，並施以長時間之戒治處遇之苦心，惟其對他人權益之侵
    害仍屬有限，於警詢中及本院行準備程序與審理時均已坦承
    犯行，暨其犯罪動機、目的、手段、施用之次數、期間及其
    智識程度、生活狀況等一切情狀，量處如主文所示之刑。扣
    案之海洛因一包（淨重０點一一公克），係屬第一級毒品，
    且係供被告施用毒品所用，不問何人所有，爰依毒品危害防
    制條例第十八條第一項前段規定，沒收銷燬之。
據上論斷，應依刑事訴訟法第二百七十三條之一第一項、第二百
九十九條第一項前段，毒品危害防制條例第十條第一項、第二十
三條第二項、第十八條第一項前段，刑法第二條第一項前段、第
十一條、修正前刑法第四十七條，判決如主文。
本案經檢察官田德煙到庭執行職務。
中    華    民    國    95    年    7     月    31    日
                  刑事第一庭          法  官  簡璽容
以上正本證明與原本無異。
如不服本判決，應於判決送達後十日內向本院提出上訴狀 (須附
繕本 )。
中    華    民    國    95    年    8     月    2     日
                                      書記官  王惠嬌
附錄本案論罪科刑法條全文：
毒品危害防制條例第10條
施用第一級毒品者，處 6 月以上 5 年以下有期徒刑。
施用第二級毒品者，處 3 年以下有期徒刑。


司法院資訊處製作；財團法人民間司法改革基金會備份。
